臺北高等行政法院判決　　　　　　　　　　　　　　　九十二年度訴字第三五一號
　　　　　　　　　　　　　　　.
　　原　　　告　甲○○
　　被　　　告　財政部臺北市國稅局
　　代　表　人　張盛和（局長）
　　訴訟代理人　乙○○
右當事人間因綜合所得稅事件，原告不服財政部中華民國九十一年十一月十四日台財
訴字第○九一○○五二三一一號訴願決定（案號：第00000000號），提起行
政訴訟。本院判決如左：
　　主  文
原告之訴駁回。
訴訟費用由原告負擔。
　　事  實
一事實概要：緣原告民國（下同）八十九年度綜合所得稅結算申報，申報綜合所得總
  額為新台幣（下同）八、七九七、Ｏ一六元，淨額為七、一一Ｏ、七三六元，經被
  告核定綜合所得總額為八、九二二、三四五元，淨額為八、二八七、三四五元，應
  補稅額七八四、八六七元。原告不服，主張原核定其當年度應納稅額及補徵稅額，
  因計算錯誤，申請復查，經被告以九十一年七月十五日財北國稅法字第○九一○二
  二三一三六號復查決定，駁回其申請，提起訴願，亦遭決定駁回，原告仍未甘服，
  遂向本院提起行政訴訟。
二兩造聲明：
　(一)原告聲明：訴願決定及原處分均撤銷。
　(二)被告聲明：駁回原告之訴。
三兩造之爭點：
  原告主張被告核課稅額未扣除九二一震災損失，且獲配股票價格跌至面額以下，被
  告卻按面額計課，顯有違誤，是否可採？
　(一)原告主張：
    原告八十九年綜合所得稅稅額核定為二、四九四、六八八元，已繳（含扣抵）一
    、五二八、六三七元，應補繳七八四、八六七元，惟被告未扣除原告九二一震災
    房屋全倒二棟損失七○○、○○○元。又原告投資股市，股票大跌，而所配股利
    均為股票，且於次年才可領到，領到時股票價格與被告以面額計算並非確實，致
    誤差極大虛增原告所得。綜上，被告未按實際所得核課稅額，致原告稅負大增。
　(二)被告主張：
    1.本件申報金額及原核定金額如后：
                          原核定額                            申報額
      綜合所得總額      八、九二二、三四五元          八、七九七、Ｏ一六元
      免稅額            一四八、ＯＯＯ元              二二二、ＯＯＯ元
      一般扣除額        六七、ＯＯＯ元                一、Ｏ四四、二八Ｏ元
      薪資所得
      特別扣除額        一五Ｏ、ＯＯＯ元              一五Ｏ、ＯＯＯ元
      儲蓄投資
      特別扣除額        二七Ｏ、ＯＯＯ元              二七Ｏ、ＯＯＯ元
      綜合所得淨額      八、二八七、三四五元          七、一一Ｏ、七三六元
      全部應納稅額      二、四九四、六八八元          一、七Ｏ九、六二八元
      扣繳稅額          一、一一六、二四七元          一、一一六、一Ｏ八元
      投資抵減稅額      一八一、一八四元              一八一、一八四元
      自繳稅額          四一二、三九Ｏ元              四一二、三九Ｏ元
      本次應補稅額      七八四、八六七元
      經查被告初查並無計算錯誤情事，且原告復查階段未能指出錯誤所在，是被告
      初查並無不合，復查決定否准變更，亦無不當。
    2.至於原告主張八十九年度投資分配之股利，現股市大跌，無股利所得乙節，查
      依所得稅法第十四條規定，個人之綜合所得總額，以其申報年度之全年各類所
      得合併計算之，至於該股票將來之價值為利得或損失，於當年度綜合所得稅之
      核課，則在所不論。又原告當年度雖與其配偶分居，惟渠等之婚姻關係仍屬存
      在，依所得稅法第十五條規定，原告應將其本人、配偶之各類所得，由原告合
      併報繳，而其配偶得就其薪資所得分開計算稅額，而計算該稅額時，亦僅得減
      除第十七條規定之配偶本人免稅額及薪資所得特別扣除額，其餘符合規定之各
      項免稅額及扣除額一律由原告申報減除，而原告、其配偶（無受扶養親屬）八
      十九年度綜合所得淨額為八、二八七、三四五元，被告依規定稅率核定其應納
      稅額二、四九四、六八八元，並無不合，原告所稱顯屬誤會，併予陳明。
    3.至於原告所稱九二一地震房屋全倒之災害損失扣除額乙節，經查原告於八十九
      年度綜合所得稅結算申報時，並無申報災害損失扣除額，復查階段亦無主張，
      迄訴願及行政訴訟階段，雖主張有災害損失七十餘萬元，惟仍未能提供相關證
      明文據供核，難認所稱屬實，亦併陳明。
　　理  由
一按「個人之綜合所得稅，就個人綜合所得總額，減除免稅額及扣除額後之綜合所得
  淨額計徵之。」「納稅義務人之配偶，及合於第十七條規定得申報減除扶養親屬免
  稅額之受扶養親屬，有前條各類所得者，應由納稅義務人合併報繳。納稅義務人之
  配偶得就其薪資所得分開計算稅額，由納稅義務人合併報繳。計算該稅額時，僅得
  減除第十七條規定之配偶本人免稅額及薪資所得特別扣除額，其餘符合規定之各項
  免稅額及扣除額一律由納稅義務人申報減除。納稅義務人之配偶經依前項規定就其
  薪資所得分開計算稅額者，納稅義務人計算其稅額時，不得再減除配偶之免稅額及
  薪資所得特別扣除額。」分別為行為時所得稅法第十三條及第十五條所明定。
二本件原告八十九年度綜合所得稅結算申報，申報綜合所得總額為八、七九七、Ｏ一
  六元，淨額為七、一一Ｏ、七三六元，經被告核定綜合所得總額為八、九二二、三
  四五元，淨額為八、二八七、三四五元，應補稅額七八四、八六七元。原告不服，
  ，循序申請復查，提起訴願，遞遭決定駁回，復起訴主張被告核課稅額未扣除九二
  一震災損失，且獲配股票價格跌至面額以下，被告卻按面額計課，顯有違誤，詳如
  其起訴狀事實欄所載理由等語。
三查被告依查得資料，核定原告八十九年度綜合所得總額為八、九二二、三四五元，
  免稅額一四八、○○○元，一般扣除額六七、○○○元，薪資扣除額一五○、○○
  ○元，儲蓄特別扣除額二七○、○○○元，綜合所得淨額八、二八七、三四五元，
  應納稅額二、四九四、六八八元，扣繳稅額一、一一六、二四七元，投資抵減稅額
  一八一、一八四元，自繳稅額四一二、三九○元，應補稅額七八四、八六七元，此
  有核定通知書附原處分卷可稽，原告復未能具體舉證何項計算有誤，至於原告主張
  所投資獲配股票價格跌至面額以下，被告按面額計課，顯有違誤乙節，查此部分被
  告係按原告當年度獲配之股利即營利所得合併核課，至於原告獲配股票實際出售時
  之利得或損失，屬另一法律問題，對於上該年度綜合所得稅之核課並無影響。另原
  告訴稱被告核課其綜合所得稅時，未扣除九二一地震房屋全倒之損失乙節。查原告
  辦理八十九年度綜合所得稅申報時，並未列報九二一地震災害損失，復查、訴願階
  段亦未提出災害相關證明文件，提起行政訴訟，仍僅空言主張有災害損失，並未提
  出確實證明，原告所訴，洵不足採。
四綜上說明，本件被告之原處分，核無違誤，訴願決定，予以維持，亦無不合，原告
  起訴意旨，非有理由，應予駁回。
五據上論結，本件原告之訴為無理由，依行政訴訟法第九十八條第三項前段，判決如
  主文。
中　　　華　　　民　　　國　　九十三　　年　　　三　　　月　　　三　　　日
                　　 臺 北 高 等 行 政 法 院   第 四 庭
                                    審 判 長   法  官  王立杰
                                               法  官  王碧芳
                                               法  官  黃本仁
右為正本係照原本作成。
如不服本判決，應於送達後二十日內，向本院提出上訴狀並表明上訴理由，如於本判
決宣示後送達前提起上訴者，應於判決送達後二十日內補提上訴理由書（須按他造人
數附繕本）。
中　　　華　　　民　　　國　　九十三　　年　　　三　　　月　　　四　　　日
            　　　　　　　　　  　             書記官  姚國華
